臺灣臺南地方法院民事判決　九十年訴字第二一九七號
　　原　　　告　己○○
　　　　　　　　丙○○
　　　　　　　　丁○○
　　　　　　　　乙○○
　　　　　　　　庚○○
　　　　　　　　戊○○
　　被　　　告　甲○○
右當事人因過失致死案件，原告提起刑事附帶民事訴訟，請求侵權行為損害賠償，經
本院交通法庭裁定移送前來，本院判決如左：
被告應給付原告己○○新台幣伍拾壹萬參仟玖佰陸拾元、原告丙○○、丁○○、乙○○、庚○○、戊○○各新台幣壹萬陸仟陸佰陸拾柒元，及均自九十年三月二十九日起
至清償日止，按週年利率百分之五計算之利息。
原告其餘之訴駁回。
訴訟費用由被告負擔五分之一；原告丙○○、丁○○、乙○○、庚○○、戊○○各負
擔二十五分之三；原告己○○負擔五分之一。
本判決原告勝訴部分於原告己○○以新台幣壹拾柒萬壹仟參佰貳拾元；及原告丙○○
、丁○○、乙○○、庚○○、戊○○各以新台幣伍仟伍佰元為被告供擔保後，得假執
行；但被告得於假執行程序實施前分別以新台幣伍拾壹萬參仟玖佰陸拾元為原告己○○，及各以新台幣壹萬陸仟陸佰陸拾柒元為原告丙○○、丁○○、乙○○、庚○○及
戊○○供擔保，免為假執行。
原告其餘假執行之聲請駁回。
甲、原告方面：
　一、聲明：
　　（一）被告應給付原告己○○新台幣（下同）二百五十三萬四千六百五十五元；
　　　　　給付原告丙○○、丁○○、乙○○、庚○○及戊○○各一百萬元及均自本
　　　　　起訴狀繕本送達翌日起至清償日止，按年利率百分之五計算之利息。
　　（二）原告願供擔保，請准宣告假執行。
　二、陳述：
　　（一）被告於民國八十九年九月二十三日九時許駕駛車號８Ｊ－６５１７號自小
　　　　　客車（下稱系爭汽車），在台南市○○街十六號「臨水夫人廟」對面路旁
　　　　　之停車空位停車，自該停車處駛出汽車時，本應注意行進時駕駛人應注意
　　　　　車前狀況，以隨時採取必要安全措施，而依當時情形又無不能注意之情事
　　　　　竟疏未注意及此，即貿然行駛，而撞及騎乘機車（車牌為ＮＦＬ－４０３
　　　　　）行經該處之被害人劉鄭金枝，致被害人當場人車倒地，雖經送醫急救，
　　　　　仍因顱內出血，傷重不治，而於同年月二十七日因顱內出血不治死亡。
　　（二）被告雖否認有上開過失云云，原告否認。然本件事故之路段台南市○○街
　　　　　○路邊停車位是在道路東側，程南北向長方形格位，被告當天在該路段停
　　　　　車，竟不依規定將車輛停在格位上，反而呈東西向停車（車頭朝路面，車
　　　　　尾位於人行道上），因人行道與道路間並非平行，有凹陷處，故被告欲將
　　　　　汽車駛出時需重踩油門才能衝出，被告又不注意左右來車，故駕車衝出時
　　　　　，因力道過猛才撞擊被害人之機車，致被害人人車倒地。被告雖辯稱上情
　　　　　係被害人車速過快所致，然被害人所騎乘之機車為七、八年車齡之老舊機
　　　　　車，速度不快，再由被害人機車遭撞擊處，即右後車身凹入，而被告所駕
　　　　　駛之自小客車左前保險桿有擦痕等情，如為被害人衝撞被告自小客車左處
　　　　　，機車應會倒在自小客車左方，但被害人當時係倒在自小客車右斜前方快
　　　　　慢車道上，足證確係自小客車突然駛出並猛撞機車，致機車倒地，是被告
　　　　　就本件事故之發生實有重大過失。
　　（三）被害人當天固為逆向行駛，然肇事路段雖為單行道，但每日汽、機車南北
　　　　　往來頻繁，使一般人未注意是單行道，且被害人當時是第一次經過該路段
　　　　　，故不知為單行道。又肇事路段雖有大轉彎之彎道，但距離肇事路段有七
　　　　　、八十公尺之距離，現場視線良好，被告視線並無死角存在之處。及被告
　　　　　於檢察官訊問時供稱：「我其實經常出入那附近，對那邊經常有汽、機車
　　　　　逆向行駛之情形都很清楚」等語。可見被告明知該路段來往車輛頻繁，竟
　　　　　貿然將車衝出，其過失已甚明確。
　　（四）因被告上開過失行為，導致被害人死亡，原告己○○為此支付被害人之醫
　　　　　療費用七千四百三十七元，及喪葬費用五十二萬七千二百一十八元。又原
　　　　　告己○○與被害人結婚三十餘年，平日夫妻二人共同經營進昌土木包工業
　　　　　，由原告己○○擔任負責人，而被害人劉鄭金枝具有勞工安全衛生管理佐
　　　　　資格，負責擔任行政事務，合作無間，現被害人劉鄭金枝因本件車禍突然
　　　　　死亡，使包工業停頓無法進行，原告己○○精神上之打擊更是重大，心中
　　　　　悲痛萬分。爰依據侵權行為之法律關係請求被告賠償原告己○○上開醫藥
　　　　　費及喪葬費，及精神慰撫金二百萬元。其餘原告均為被害人劉鄭金枝之女
　　　　　，亦因上開事故失去平日相依之慈愛母親悲痛至極，亦請求被告各賠償一
　　　　　百萬元之精神慰撫金。
　　（五）至於被告稱被害人受傷部位在頭部，而其當天又未戴安全帽，顯然擴大損
　　　　　害之發生，主張過失相抵云云。然被害人當天確實有戴安全帽，此由現場
　　　　　遺有一頂安全帽即可證明。因被害人遭被告撞擊，且被害人人車倒地滑行
　　　　　致安全帽掉落地面。況當時政府業已強制戴安全帽，路口又為開山派出所
　　　　　，不敢不戴安全帽。又被害人當天所戴安全帽為工程工地之安全帽，比一
　　　　　般機車安全堅固。
　三、證據：提出：戶籍謄本三件、九十年度交上易字第一三四七號判決影本一件、
　　　醫藥費收據二張、估價單六張、喪葬費收據七張、統一發票三張、結業證書影
　　　本一張、勞工保險卡一張、行政院勞工委員會南區勞動檢查所函一件、勞工安
　　　全衛生業務主管設置報備申請書一件、在職證明書一件、協調會議一件及照片
　　　二張。
乙、被告方面：
　一、聲明：求為判決駁回原告之訴。
　二、陳述：
　　（一）按單行道之設置，乃交通管理機關考量道路狀況、交通流量等道路危險因
　　　　　素，為減低交通危險所為限制駕駛人行為之行政處分，人民應有遵守之義
　　　　　務，試想，若因可能有人違規逆向行駛，反而課以遵循方向行駛之車輛駕
　　　　　駛人需有較高之義務，則單行道規範意義何在？又靠右行駛為國人駕駛習
　　　　　慣，機器腳踏車在未劃分快慢車道之道路上應靠右行駛，為道路交通安全
　　　　　規則第九十九條所規定，本件事故發生地點之汽機車停車位劃置於道路左
　　　　　側，則死者由南向北靠右逆向行駛而至，實已超出被告注意之範疇。本件
　　　　　事故之發生乃因死者劉鄭金枝違規逆向行駛單行道所致，被告應無過失方
　　　　　是。刑事判決中所謂「‧‧若他人之違規事實已極明顯，而自己有充分之
　　　　　時間採取適當措施」云云，恐非的論。蓋違規事實已極明顯僅是本件事故
　　　　　結果之說明，但在事故發生剎那他人違規事實已極明顯之駕駛行為是否能
　　　　　謂為被告應注意之範疇，本件已為獨立之民事訴訟，法院之判斷不受刑事
　　　　　判決之拘束，請參酌死者當時係逆向行駛，屬被告所能注意範圍以外之之
　　　　　情狀，故事故之發生實不能歸咎被告。
　　（三）又鈞院如認被告難免過失責任，則被告對原告請求之金額以下抗辯之：
　　　１、醫藥費部分：原告業已減縮請求金額為七千四百三十七元，故無意見。
　　　２、喪葬費用部分：原告主張喪葬費用為五十二萬七千二百一十八元，並提出
　　　　　相關收據，然其中萬客隆公司所出具之發票，係購買食品及日用品，顯非
　　　　　因喪葬所需支出之必要費用，應予扣除。又關於三寶架、轎子、幡子頭、
　　　　　鼓吹、藥王、庫房吏、城、轎子、橋、馬、司儀、禮生、鼓亭、八音、樂
　　　　　隊、毛巾、空桌、花碗、餐桌、綱子、麻將、紙厝、庫錢及火葬場紅包均
　　　　　非喪葬之必要費用，亦應扣除。又外家、孝女、主家牲禮等費用一萬五千
　　　　　元過高，應刪除一萬二千元，三千元即可。而師父費用十一萬七千元亦太
　　　　　高，合理價格為三萬五千元，故應刪除八萬二千元，總計被告上開請求之
　　　　　喪葬費用應再刪除三十三萬五千二百一十八元，剩餘部分十九萬二千元均
　　　　　屬合理，且為必要之喪葬費用，被告無意見。
　　　３、精神慰撫金部分：原告己○○以其中年喪妻，且因此無法承包工程，請求
　　　　　慰撫金二百萬元顯非合適之理由。蓋死者固有勞工安全衛生管理佐資格且
　　　　　任職於原告己○○之獨資商號，然其職位僅為安全衛生管理人員，應非不
　　　　　可替代，原告稱其因此無法承包工程，實與常理不符，且與所謂精神痛苦
　　　　　並無關連，應不列入考量。又依南區國稅局所提供之資料，原告己○○年
　　　　　平均收入八十萬元，名下有土第二筆、房屋一凍棟、投資數筆，又自行經
　　　　　營土木包工業，收入豐盈，生活無虞，是其請求金額亦屬過高。至其餘原
　　　　　告均已成年，生活上已能獨立自主，且均為大專畢業，及有正當工作，各
　　　　　請求原告賠償一百萬元慰撫金，亦顯屬過高。
　　（四）縱被告就本件事故之發生存有過失，但依一般情況而言，輕微擦撞後機車
　　　　　雖滑倒，如騎士本身有正確配戴合格安全帽，應不致造成頭部受創，本件
　　　　　事故發生時，死者劉鄭金枝除逆向行駛外，並未配戴安全帽（由刑事案卷
　　　　　所附照片，有一安全帽自機車置物箱中掉出），縱有配戴充其量僅為不符
　　　　　規定要求之工程帽，始有如此嚴重情形發生。又死者行經道路轉彎處顯然
　　　　　未減速慢行，此觀現場照片死者所騎乘之機車刮痕長達四點五公尺，因觸
　　　　　及路旁停放之車輛才停止向前滑行，因當時被告所駕駛之自小客車車頭雖
　　　　　與道路成垂直狀，但突出部分並未超過路寬四分之一，且非被告向前撞擊
　　　　　死者騎乘之機車，故可推論死者乃轉彎時車速過快，而擦撞被告自小客車
　　　　　因之滑倒，是故死者顯然就事故之發生亦應與有過失，且過失較大，被告
　　　　　請求依民法第二百一十七條第一項過失相抵之規定酌免除或減輕賠償金額
　　　　　。
　　（五）再按，保險人依強制汽車責任保險法規定給付之保險金，視為加害人或被
　　　　　保險人損害賠償金額之一部分，加害人或被保險人受賠償請求時得扣除之
　　　　　，強制汽車責任保險法第三十條定有明文。被告等已由訴外人新安產物保
　　　　　險公司領取第三人強制汽車責任保險理賠金一百四十萬元，故縱被告應負
　　　　　賠償責任，然原告等已受領之保險金額金額，仍應扣除。
　三、證據：提出新安產物保險股份有限公司理賠計算書一紙及汽車保險單一紙（均
　　　為影本）。
丙、本院依職權調閱兩造財產資料，並調閱台灣高等法院台南分院九十年度交上易字
　　第一三四七號過失致死全卷。
　　理　　　由
一、原告起訴主張：被告於八十九年九月二十三日九時許，駕駛系爭汽車，在台南市
　　○○街十六號「臨水夫人廟」對面路旁之停車空位停車，於自該停車處駛出時，
　　本應注意行進時駕駛人應注意車前狀況，以隨時採取必要安全措施，而依當時情
　　形又無不能注意之情事，竟疏未注意，貿然行駛，而撞及騎乘機車行經該處之被
　　害人，致被害人當場人車倒地，雖經送醫急救，仍因顱內出血，傷重不治死亡。
　　茲因被告有上開過失行為，致被害人死亡，原告為被害人之配偶及子女，因此中
　　年喪妻，及遽失母愛，爰依據侵權行為之法律關係，請求被告賠償原告己○○為
　　被害人支付之醫療費用七千四百三十七元及喪葬費用五十二萬七千二百一十八元
　　及精神慰撫金二百萬元，賠償其餘原告精神慰撫金各一百萬元等情。被告則以：
　　其對於與被害人因發生交通事故，導致被害人死亡之事實，並不爭執。但是本件
　　事故之發生肇因於死者違規逆向行駛單行道所致，被告應無過失方是。刑事判決
　　中所謂「‧‧若他人之違規事實已極明顯，而自己有充分之時間採取適當措施」
　　云云，恐非的論。本件已為獨立之民事訴訟，法院之判斷不受刑事判決之拘束，
　　請參酌死者當時係逆向行駛，屬被告所能注意範圍以外之之情狀，故事故之發生
　　實不能歸咎被告。縱認被告就本件事故之發生存有過失，但依一般情況而言，輕
　　微擦撞後機車雖滑倒，如騎士本身有正確配戴合格安全帽，應不致造成頭部受創
　　，本件事故發生時，死者劉鄭金枝除逆向行駛外，並未配戴安全帽（由刑事案卷
　　所附照片，有一安全帽自機車置物箱中掉出），縱有配戴充其量僅為不符規定要
　　求之工程帽，始有如此嚴重情形發生。又死者行經道路轉彎處顯然未減速慢行，
　　此觀現場照片死者所騎乘之機車刮痕長達四點五公尺，因觸及路旁停放之車輛才
　　停止向前滑行，因當時被告所駕駛之自小客車車頭雖與道路成垂直狀，但突出部
　　分並未超過路寬四分之一，且非被告向前撞擊死者騎乘之機車，故可推論死者乃
　　轉彎時車速過快，而擦撞被告自小客車因之滑倒，是故死者顯然就事故之發生亦
　　應與有過失，且過失較大，被告請求依民法第二百一十七條第一項過失相抵之規
　　定酌免除或減輕賠償金額等語，資為抗辯。
二、原告主張：被告於上開時、地因停放自小客車，不慎與行經該處騎乘機車之被害
　　發生擦撞，致被害人人車倒地，經送醫救治，仍因顱內出血傷重不治死亡之事實
　　，為兩造所不爭執，並經本院調閱台灣台南地方法院檢察署八十九年度相字第一
　　三七三號車禍致死相驗卷宗核閱屬實，堪信為真實。
三、被告雖辯稱：事故之發生係被害人靠右逆向高速行駛，且該處有一大彎道，視線
　　不佳，則死者由南向北靠右逆向行駛而至，實已超出被告注意之範疇。被告就上
　　開事故之發生應無過失等語。且經本院調閱上開相驗卷宗所附之交通事故現場蒐
　　證照片（參見該卷宗第十四頁），系爭路段路口豎有各種車輛禁止進入告示牌，
　　且路面上劃有明顯之遵行方向。任何人見到上開標示，均足理解上開路段為單行
　　道，車輛不得進入。而依肇事當天所製作道路交通事故調查報告表（該表僅將南
　　北方向標示錯誤，實際現場狀況及行車方向並無不同），則被害人當天行徑路線
　　並未遵守上開標示，於單行道上逆向行駛之事實固甚明確。然查，依道路交通安
　　全規則第八十九條第一項第六款之規定，行車起步前應注意前後左右有無車輛，
　　並應讓行進中之車輛行人優先通過。本件依被告事發後於警訊中所製作之筆錄，
　　其當時駕駛自小客車行經該處，因見路旁有停車位，乃以倒車方向橫向倒入路旁
　　空地停車因發現與鄰車相隔太近，欲往前行駛退入適當位置等語。顯然被告當時
　　業已停妥車輛，欲行車起步，則依上開規定，縱該路段為單行道，被告仍負有注
　　意前後左右有無車輛，並讓行進中之車輛或行人先行之義務。依當天發生時間為
　　上午九時許，光線明亮，天氣晴朗，路況良好。且路段前方雖有彎道，但因距離
　　肇事地點尚有六十至七十公尺遠之距離，如以被告當時之位置觀察，被害人行進
　　方向正為被告駕駛座之左方，被告如稍加注意即能發現有無來車，並無視覺上之
　　死角。顯然被告當時並無不能注意前後左右來車或行人之情形。且依被告於檢察
　　官訊問時供稱：「我其實經常出入那附近，對那邊經常有汽、機車逆向行駛之情
　　形都很清楚」等語。是被害人雖有逆向行駛之事實，但被告因經常出入該處，知
　　悉該路段逆向行駛情形頻繁，自應加以注意有無逆向行駛之情形才是。再由被告
　　車子受損地方為前保險桿左側，被害人騎乘之機車則為右後方凹陷，顯然被告將
　　汽車往前行駛時，被害人所騎乘之機車業已位於被告自小客車之正前方，如此撞
　　擊點才會在被害人機車之右後方，否則被害人若當時僅剛抵達被告左前方，則撞
　　擊點應在於被害人機車前方而非後方。綜上，被告當時既應注意其前後左右有無
　　來車或行人，且依當時情形又無不能注意之情事，竟疏未注意，未禮讓當時業已
　　行進至其前方的被害人來車，並撞擊被害人車輛右後方，造成被害人人車倒地，
　　傷重不治死亡，則被告就本件事故之發生，顯有過失甚明。再參以本院調閱台灣
　　高等法院台南分院九十年度交上易字第一三四七號過失致死全卷，同認被告於本
　　件事故之發生有上開過失。則被告辯稱就本件事故之發生已盡注意義務云云，顯
　　不足採。
四、按因故意或過失不法侵害他人權利者，負損害賠償責任。另不法侵害他人致死者
　　，對於支出醫療及殯葬費之人，應負損害賠償責任；不法侵害他人致死者，被害
　　人之父母，雖非財產上之損害，亦得請求賠償相當之金額。民法第一百八十四條
　　第一項前段、修正前第一百九十二條第一項及第一百九十四條分別定有明文。查
　　被告就本件事故之發生有過失乙情，經本院查明屬實，已如前述。則被告上開過
　　失行為，與被害人之死亡有因果關係，係不法侵害被害人之生命，則原告依據侵
　　權行為之法律關係，請求被告應給付原告醫藥費、殯葬費、精神慰撫金及其法定
　　遲延利息，自屬有據，茲就原告請求之損害賠償金額是否可採，分項審酌如下：
　　（一）醫藥費部分；原告己○○主張支出醫藥費七千四百三十七元之事實業據其
　　　　　提出收據為證，且為被告所不爭執，堪信為真實。是原告己○○就此部分
　　　　　之請求，為有理由，應予准許。
　　（二）喪葬費部分：原告己○○主張其因辦理被害人喪事，共計支出喪葬費用五
　　　　　十二萬七千二百一十八元之事實，並提出收據、統一發票等物件為憑。被
　　　　　告對於上開物件之真正雖不爭執，但認被告提出之萬客隆公司發票，係購
　　　　　買食品及日用品，並非喪葬所需支出之必要費用，應予扣除。又關於三寶
　　　　　架、轎子、幡子頭、鼓吹、藥王、庫房吏、城、轎子、橋、馬、司儀、禮
　　　　　生、鼓亭、八音、樂隊、毛巾、空桌、花碗、餐桌、綱子、麻將、紙厝、
　　　　　庫錢及火葬場紅包均非喪葬之必要費用，亦應扣除。及外家、孝女、主家
　　　　　牲禮等費用一萬五千元過高，應刪除一萬二千元，支付三千元即可。而師
　　　　　父費用十一萬七千元亦太高，合理價格為三萬五千元，故應刪除八萬二千
　　　　　元，總計被告上開請求之喪葬費用應再刪除三十三萬五千二百一十八元，
　　　　　剩餘部分十九萬二千元均屬合理，且為必要之喪葬費用，被告無意見等語
　　　　　。按殯葬費賠償之範圍固應以實際支出之費用為準，然仍應斟酌被害人當
　　　　　地習慣、及其身份、地位與生前經濟狀況，認為相當者為限。查原告劉綱
　　　　　田雖陳稱萬客隆公司所開具之發票係為購買祭拜物品云云，然其提出之發
　　　　　票並未載明購買之物件名稱，經本院向萬客隆股份有限公司台南廠查詢，
　　　　　上開發票所購買之物品除食品、飲料外尚有沖茶器、面紙及化妝棉等物件
　　　　　，有該廠九十年十二月十二日九十萬字第零零五號函在卷可查。上開物品
　　　　　為日常生活所用，與喪葬有關，原告己○○為此支出六千二百四十八元並
　　　　　請求被告如負賠償，自難准許。又斟酌被害人平日與原告己○○共同經營
　　　　　土木包工業，教育程度不高，生前並未擔任任何特殊職位或享有特殊榮譽
　　　　　、及其生前經濟狀況等情，認原告己○○為其支出喪葬費用明細表所列毛
　　　　　巾禮盒八千八百元（家屬自行贈與親友）、餐費一萬九千一百七十元（喪
　　　　　禮完後家屬自行宴請親友）及樂隊一萬二千一百元均非喪葬必要之費用，
　　　　　應予剔除，其餘請求均屬必要費用，應予准許。是原告己○○請求喪葬費
　　　　　用四十八萬七千一百四十八元部分，為有理由，應予准許，逾此部分，並
　　　　　無必要，應予駁回。
　　（二）慰撫金部分：按慰撫金數額之認定，除依被害人及其家屬所受身體上及精
　　　　　神上痛苦程度及所造成之影響二者予以衡量外，尚須斟酌雙方之身分資力
　　　　　與加害之程度及各種情形，予以核定。本件原告己○○為被害人之配偶，
　　　　　二人結褵已逾三十年，且共同育有五名子女，平日又共同經營事業，顯然
　　　　　生活及工作上均互相扶持。及二人所生子女均已成年，能獨立生活，現為
　　　　　二人含飴弄孫，共享天倫之際，現被害人因事故身亡，天人永隔，原告劉
　　　　　剛田頓失老年互相扶持之伴侶，心中悲痛之情，不言可喻。而其餘原告則
　　　　　為被害人之女，雖部分因結婚致未與被害人同住，然五人均由被害人所扶
　　　　　養，與被害人之母女感情深厚，情感上自十分依附被害人，被害人之驟逝
　　　　　，令五人頓失依靠，心中之難過與不捨，亦難以言語形容。是原告請求被
　　　　　告給付非財產上之損害賠償，自有理由，應予准許。爰斟酌原告上情，及
　　　　　及被告過行行為部分，業經法院判處有期徒刑在案，顯然已受到相當程度
　　　　　之處罰。及斟酌兩造之教育程度、身份地位、經濟能力一切情狀，認原告
　　　　　己○○請求二百萬元，及其餘原告各請求一百萬元之精神慰藉金均過高，
　　　　　認原告己○○部分以一百萬元即足彌補其非財產上之損害，其餘原告之賠
　　　　　償則以五十萬元為適當。
　　（三）綜上所述，原告己○○依據侵權行為之法律關係，請求被告賠償醫藥費、
　　　　　喪葬費用及精神慰藉金元合計一百四十九萬四千五百八十五元；及其餘原
　　　　　告依據同一法律關係，請求被告各賠償精神慰藉金五十萬元部分，均屬合
　　　　　理，且於法有據，應予准許，其餘部分為無理由，不應准許。
五、次按損害之發生或擴大，被害人與有過失者，法院得減輕賠償金額或免除之，民
　　法第二百十七條第一項定有明文。查本件事故之發生，被告固有前述之過失，然
　　被害人係領有駕駛執照之人，理應知悉騎乘機車行駛於道路上，須遵行交通號誌
　　及道路上之標誌，竟不顧系爭道路為單行道，道路上明顯劃有遵行方向，及於路
　　口處豎有各種車輛禁止進入之明顯標誌之事實，任意違規逆向行駛，致與被告駕
　　駛之自小客車發生擦撞，顯見被害人就本件事故之發生亦有過失。上情亦經台灣
　　省台南區車輛行車事故鑑定委員會及台灣省車輛行車事故鑑定覆議委員會鑑定意
　　見書，為相同之認定。認被害人駕駛重機車，未遵行標誌指示車道行駛，同為肇
　　事原因等語（參見前開偵查卷宗卷附之鑑定意見書）。茲因被害人亦有過失，導
　　致本件損害之發生，揆諸首開法條規定，本院自得依職權減輕被告之賠償責任。
　　爰審酌被告及被害人同為本件事故之肇事原因，如被害人當時能依據交通標誌，
　　違規行駛於單行道，或被告於行車及停車之際能稍加注意，均能避免本件事故之
　　發生。是二人過失程度不分軒輊，認其各負擔百分之五十之過失責任，並依此標
　　準減輕被告賠償金額為原告請求金額之百分之五十。準此，被告應賠償原告己○○之金額為七十四萬七千二百九十三元（小數點以下四捨五入），應賠償其餘原
　　告之金額則為各二十五萬元。
六、末按被保險汽車發生汽車交通事故時，受益人得在本法規定之保險金額範圍內，
　　直接向保險人請求給付保險金。又本法所稱受益人於死亡給付之受益人，為被害
　　人之繼承人。及保險人依本法規定給付之保險金，視為加害人或被保險人損害賠
　　償金額之一部分；加害人或被保險人受賠償請求時，得扣除之。強制汽車責任保
　　險法第二十八條、第十條第二款前段及第三十條分別定有明文。被告於本件事故
　　發生前已就系爭車輛向新安產物保險股份有限公司（下稱新安公司）投保強制汽
　　車責任險，且事故發生後，原告己○○亦已自新安公司處領取強制第三人責任保
　　險金一百四十萬元之事實，業據被告提出理賠計算書為證，且經原告到庭自認屬
　　實，可信為真正。因保險金應由受益人即劉鄭金枝之全體繼承人共同領取，故原
　　告己○○所領取之保險金之舉應視為代表全體繼承人而領取，故已領取之強制汽
　　車責任險之保險金一百四十萬元應由原告平均分得，是原告每人可取得之保險金
　　均為二十三萬三千三百三十三元。又依前揭法條所示，該原告所分得之保險金應
　　視為加害人或被保險人損害賠償金額之一部分，於加害人或被保險人受賠償請求
　　時，得扣除之。故原告等六人各自可取得之保險金二十三萬三千三百三十三元應
　　自各原告所得向被告請求之金額中扣除。茲因被告應賠償原告己○○七十四萬七
　　千二百九十三萬元，經扣除二十三萬三千三百三十三元之保險金額，其尚需賠償
　　原告己○○五十一萬三千九百六十元。另被告應賠償其餘原告各二十五萬元，經
　　扣除保險金二十三萬三千三百三十三元後，被告尚應再給付原告丙○○、丁○○
　　、乙○○、庚○○及戊○○各一萬六千六百六十七元。綜上所述，原告依據侵權
　　行為之法律關係，請求被告應賠償原告己○○五十一萬三千九百六十元，及賠償
　　原告丙○○、丁○○、乙○○、庚○○及戊○○各一萬六千六百六十七元，及均
　　自起訴狀繕本送達翌日即九十年三月二十九日起至清償日止，按週年利率百分之
　　五計算之利息，為有理由，應予准許。其餘請求則無理由，應予駁回。
七、本件原告勝訴部分，兩造均陳明願供擔保，分別聲請宣告准予假執行及免為假執
　　行，本院經審酌上開聲請合於法律之規定，爰分別酌定相當之擔保金額准許之；
　　至原告敗訴部分，其假執行之聲請，因訴之駁回而失所依附，應予駁回。
八、結論：本件原告之訴，為一部有理由，一部無理由，依民事訴訟法第七十九條但
　　書、第八十五條第一項但書、第三百九十條第二項、第三百九十二條，判決如主
　　文。
中　　　華　　　民　　　國　　九十一　　年　　　二　　　月　　十九　　　日
　　　　　　　　　　　　　　　　臺灣臺南地法院民事第三庭
~B法　　　官　許蕙蘭
右為正本係照原本作成。
如對本判決上訴，須於判決送達後廿日內向本院提出上訴狀
中　　　華　　　民　　　國　　九十一　　年　　　二　　　月　　十九　　　日
~B法院書記官　張淑珍
